臺灣臺中地方法院刑事判決　　　　　　　　　　　　九十二年度訴字第二七二號
　　公　訴　人　臺灣臺中地方法院檢察署檢察官
　　被　　　告　甲○○
　　　　　　　　己○○
　　　　　　　　壬○○
右列被告因妨害自由等案件，經檢察官提起公訴（九十一年度偵字第一六九九一號、
九十二年度偵字第一五二三七號），本院判決如左：
    主  文
甲○○、己○○共同連續私行拘禁，甲○○累犯，處有期徒刑壹年陸月；己○○處有
期徒刑壹年。
壬○○無罪。
    事  實
一、甲○○前因肅清煙毒條例案件，經法院判處有期徒刑三年四月確定，於民國八十
    五年七月三十日假釋出監，於八十七年二月二十八日假釋期滿未經撤銷假釋以已
    執行論。
二、緣綽號「阿火」之乙○○（俟到案後審結）係專門從事以人頭申辦信用卡、現金
    卡、貸款、購車等違法行為之人，其以臺中市○○路三三九號「企業家檳榔攤」
    為據點，陸續結識進而以甲○○、己○○、丙○○、庚○○及綽號「阿全」、「
    阿彬」（音同字不詳）之成年男子名義進行上開不法事項。其中己○○、丙○○
    及庚○○三人，並因此寄住在前揭檳榔攤二樓。九十一年一月三十日，乙○○指
    示甲○○向「富來小客車租賃有限公司」（下稱富來公司）租用車牌號碼三Ｊ—
    七四七八號自用小客車，並要求丙○○擔任連帶保證人。租得該車後，乙○○復
    命令丙○○駕駛該車搭載庚○○返回桃園住處拿身分證以便辦理貸款。因丙○○
    及庚○○均不願繼續充當乙○○之人頭，遂於九十一年二月四日，共同駕駛該車
    離開「企業家檳榔攤」，並前往友人癸○○位於臺中市○○○路四○八號住處躲
    藏。乙○○隨即派人尋找丙○○、庚○○，得知該二人之藏匿處所後，乙○○即
    與甲○○、己○○及「阿全」、「阿彬」共同基於私行拘禁之概括犯意聯絡，先
    後於：
  (一)九十一年二月十五日晚間十一時許，由乙○○夥同甲○○、「阿全」、「阿彬」
    進入前開癸○○住處，違反庚○○之意願，將庚○○強押上前揭三Ｊ—七四七八
    號自用小客車（丙○○因即時躲藏而未遭同時押走），載回「企業家檳榔攤」，
    為避免庚○○再度逃離，甲○○及「阿全」、「阿彬」復於翌日即九十一年二月
    十六日凌晨，在己○○不知情亦未參與之情形下，分別持鋁棒（未扣案）或徒手
    毆打庚○○，致庚○○受有頭部外傷及背部、右髖、雙肘、右大腿、左膝挫傷等
    傷害，之後再由己○○負責看守庚○○，使庚○○無法自由離開。
  (二)九十一年二月十七日，丙○○搭乘友人「小娟」之車至「企業家檳榔攤」，欲向
    乙○○解釋清楚，惟丙○○步入「企業家檳榔攤」後，立刻遭二名不知名之成年
    男子強押至最裡面房間，並由乙○○示意甲○○及「阿全」、「阿彬」分別持鋁
    棒或徒手毆打丙○○（傷害部分，業據丙○○撤回告訴），再由己○○負責看守
    丙○○，使丙○○不能任意離去。
三、庚○○、丙○○受拘禁期間，乙○○另超出與甲○○、己○○之犯意聯絡範圍，
    基於恐嚇取財之概括犯意，先出言恫嚇，使丙○○、庚○○心生恐懼，而各簽立
    面額新台幣（下同）三萬元（起訴書誤載為四萬五千元）之本票二紙、八萬元之
    本票五紙（均未扣案）交予乙○○收執。再命令庚○○或自行打電話予庚○○女
    友丁○○，要求丁○○籌措四十萬元，否則將對庚○○不利。嗣於九十一年二月
    十八日下午一時許，乙○○派人帶同庚○○前往臺中市○○路○段三○八號台新
    銀行辦理現金卡時，庚○○伺機打電話向丁○○求救，經丁○○報警處理，因而
    循線查獲上情，乙○○向丁○○恐嚇取財犯行遂未得逞。
四、案經丙○○、庚○○訴由臺中市警察局第一分局報告臺灣臺中地方法院檢察署檢
    察官（甲○○部分）及該署檢察官自動檢舉（己○○部分）偵查起訴。
    理  由
甲、有罪部分
一、訊據被告甲○○（下稱甲○○）固承認有先後毆打庚○○、丙○○之事實，惟矢
    口否認有何私行拘禁犯行，辯稱：在癸○○住處時，伊是經過庚○○同意，才請
    他一起回「企業家檳榔攤」，幫忙聯絡丙○○出面；丙○○則是自己到「企業家
    檳榔攤」，沒有人押他。伊是因為氣丙○○、庚○○把車開走，害伊必須負擔多
    日租車費，才與「阿全」、「阿彬」共同毆打丙○○、庚○○，但沒有強押或拘
    禁他們云云；另被告己○○（下稱己○○）固承認有依乙○○指示看守庚○○、
    丙○○之事實，然亦矢口否認有何私行拘禁犯行，辯稱：伊從頭到尾只有依乙○○指示看管庚○○、丙○○二、三天，其他事情伊都未參與，也不知情云云。
二、經查：甲○○、己○○右揭犯罪事實，有以下證據可資證明：
  (一)丙○○名義之信用卡申請書、貸款暨動產抵押契約書（見一六九九一號偵卷第二
    四五、二五七頁），及告訴人丙○○（下稱丙○○）所述：「（乙○○有無用你
    名義辦理信用卡或購買汽車？）他有提過，我有答應」等語（見本院卷第一二三
    、一二四頁），足見乙○○的確有以丙○○名義申請信用卡、貸款。
  (二)富來公司租賃契約書（同上偵卷第二八頁），及丙○○所稱：「（乙○○有無在
    九十一年一月三十日叫你擔任保證人，由甲○○向富來車行租車？）有，我有與
    甲○○一起去車行租車」等語（見本院卷第一二四頁），顯示甲○○自九十一年
    一月三十日下午四時三十五分起，向富來公司租用車牌號碼三Ｊ—七四七八號自
    用小客車，並由丙○○擔任連帶保證人。
  (三)告訴人庚○○（下稱庚○○）於警詢時，指訴：「我於九十一年二月十五日二十
    三時左右，在臺中市○○○路四○八號內被押走。被甲○○及三名不知道姓名男
    子押走」、「他（指甲○○）夥同不知名三名男子：：強行押我上三Ｊ—七四七
    八號自小客車離去」、「我被他們押往臺中市○○路三三九號內」、「（你是否
    知道：：臺中市○○路三三九號屋主是何人？他有無參與？）好像是一名綽號阿
    火男子（即乙○○）的，有，他是其中一個押我至該地方的人」等語（同上偵卷
    第一五至一七頁），可見庚○○係遭乙○○等人強行押回「企業家檳榔攤」，甲○○所辯庚○○係自願跟隨其等返回「企業家檳榔攤」云云，與事實不符。
  (四)甲○○於本院審理時，自承：「在企業家檳榔攤時，我和阿全、阿彬有打庚○○
    ，我用鋁棒，另外二人徒手」等語（見本院卷第一八八頁）。
  (五)林新醫院九十一年二月十八日出具之診斷證明書，其上記載庚○○受有如事實欄
    所載傷勢（同上偵卷第二五頁）。
  (六)丙○○於本院審理時，以證人身分證稱：「我因朋友介紹認識己○○，之後再認
    識乙○○，到乙○○那邊才認識甲○○」、「（認識乙○○之後是否就住在乙○○經營之企業家檳榔攤二樓？）是」、「（你與庚○○如何認識？）他是我朋友
    的朋友，他後來沒有地方住，我就介紹他去企業家檳榔攤二樓住，他與我、己○○住在一起」、「（乙○○有無叫庚○○回桃園拿身分證辦貸款？）有，庚○○
    同意回去拿」、「（為何要與庚○○一起開甲○○租的車離開？）庚○○說他不
    想辦貸款，我們二個決定離開，所以一起開車走」、「（後來到哪裡？）癸○○
    住處，他是我朋友，地點是臺中市○○○路四○八號」、「（九十一年二月十七
    日凌晨乙○○他們是否有叫你去臺中火車站附近？）：：當天是我朋友小娟聯絡
    我過去的，她說她要來載我，我與她約在火車站，後來她及男友開車載我過去企
    業家檳榔攤」、「（上車前知道小娟要載你過去企業家檳榔攤？）一開始不知道
    ，我說我沒有地方去，我問她要去哪裡，她說要帶我去一個地方叫我不用怕，後
    來我才知道是要去企業家檳榔攤，是小娟及男友帶我進去，他們說這樣躲也不是
    辦法，叫我進去講清楚，我也同意進去」、「我是自己走進去的，但是有二個我
    不認識的男子把我押到最裡面那間，押我的不是被告這四人，後來乙○○就下來
    」、「（回去企業家檳榔攤後發生何事？）我被甲○○及其他二、三個人打：：
    是乙○○叫甲○○他們動手打我，甲○○他們拿一支鋁棒輪流打我，也有用手或
    腳打」、「（你的行動自由有沒有受到控制？）我待在二樓，沒有辦法出去，乙○○說如果再跑走，後果不只這樣」等語（見本院卷第一二一至一三○頁）。
  (七)己○○於本院審理時，自述：「是乙○○叫我看管庚○○、丙○○二、三天不要
    讓他們跑掉」等語（見本院卷第一八一頁）。己○○既明知乙○○令其看管庚○○、丙○○之目的，在於防止庚○○、丙○○任意離開，以達拘束庚○○、丙○○自由之目的，卻仍依乙○○指示看守庚○○、丙○○，其與乙○○等人就私行
    拘禁庚○○、丙○○之犯罪事實，有犯意聯絡及行為分擔甚明。
  (八)證人癸○○（下稱癸○○）於本院審理時，證述：「（住在哪裡？）臺中市○○○路四○八號」、「案發五、六天前，乙○○、甲○○假裝警察要來找庚○○，
    過了一、二天乙○○、甲○○又過來我家說要拿回他們的電腦螢幕，我說：：電
    腦螢幕是庚○○抱來的，要拿回去的話請他們找庚○○談」、「（九十一年二月
    十五日晚上十一點庚○○：：丙○○是否在你住處？）他們有來找我」、「（是
    否在警局時稱看到乙○○帶三、四個人過去你家，他們並說丙○○及庚○○將他
    的電腦螢幕搬到你家，所以他們要去拿回螢幕，當時乙○○的手下趁你與乙○○
    在講話之際，往二、三樓跑去，過一會，就將：：庚○○押下來？）我在警局有
    這樣講，過程的確是這樣沒錯」等語（見本院卷第一七二至一七五頁）。
  (九)至癸○○於本院審理時，雖一度為相異證詞，而稱：「當時我在洗澡，我不曉得
    他們怎麼進去的。我洗完出來後，看到有人把電腦螢幕搬走」、「二月十五日當
    天我洗完澡出來，看到電腦螢幕不在，我只看到他們搬電腦螢幕走在我家門口的
    背影，看背影有二、三個人，我沒有看到他們上車離開，後來才發現庚○○：：
    不見了」。惟癸○○於同次審理時，已明確表示因事隔久遠，記憶有所模糊，其
    於警詢時所為陳述應較正確，是癸○○上開證詞，亦不足採為有利甲○○、己○○之認定。
  (十)綜上所述，甲○○、己○○所辯顯係事後卸責之詞，不足採信。本件事證明確，
    其二人犯行堪以認定。
三、按刑法第三百零二條第一項所謂以其他非法方法，剝奪人之行動自由，係對於同
    條項私行拘禁之補充規定，若於剝奪被害人之行動自由後將被害人拘禁於一定之
    處所，繼續較久之時間，即屬私行拘禁。依原判決認定之事實，上訴人第一次將
    被害人拘禁於其租住處逾十二小時，第二次又將被害人拘禁於同址二日餘，依主
    要規定優於補充規定之原則，自應以私行拘禁論處，不應宣告補充規定之罪名；
    以強暴之方法剝奪人之行動自由時，若於實施強暴行為之過程中，致被害人受有
    傷害，乃施強暴之當然結果，固不另論傷害罪。惟妨害自由罪，並非以傷人為當
    然之手段，若行為人另具有傷害故意，且發生傷害結果，自應成立傷害罪名，經
    合法告訴，並應負傷害罪責，而與妨害自由罪有方法結果之牽連關係，依刑法第
    五十五條規定從一重處斷（最高法院八十六年台上字第三六一九號、八十九年台
    上字第四六七六號判決意旨參照）。故核甲○○、己○○所為，均係犯刑法第三
    百零二條第一項之私行拘禁罪；甲○○傷害庚○○部分，另犯刑法第二百七十七
    條第一項之普通傷害罪。其二人就右揭私行拘禁犯行，與乙○○及綽號「阿全」
    、「阿彬」之成年男子有犯意聯絡及行為分擔；甲○○就右揭傷害犯行，與「阿
    全」、「阿彬」亦有犯意聯絡及行為分擔，分別成立共同正犯。甲○○、己○○
    先後私行拘禁庚○○、丙○○之犯行，時間緊接，犯罪構成要件相同，顯係基於
    概括犯意為之，均應依連續犯之規定論以一罪，並各加重其刑。甲○○所犯私行
    拘禁及普通傷害二罪間，有手段目的之牽連關係，應依刑法第五十五條規定，從
    情節較重之私行拘禁罪處斷。公訴意旨認庚○○受有傷害，乃甲○○妨害自由犯
    行之當然結果，應不另論罪，尚有未合。甲○○前因肅清煙毒條例案件，經法院
    判處有期徒刑三年四月確定，於八十五年七月三十日假釋出監，於八十七年二月
    二十八日假釋期滿未經撤銷假釋以已執行論，有卷附臺灣高等法院被告全國前案
    紀錄表在卷可參，其於有期徒刑執行完畢五年內再犯本件有期徒刑以上之罪，為
    累犯，應依法遞加重其刑。爰審酌甲○○、己○○糾眾強押他人，並施以私行拘
    禁，其等犯罪行為對丙○○、庚○○及社會治安所生危害不輕，其中己○○僅負
    責看守工作，並未對庚○○、丙○○施加暴力，涉案情節較輕；甲○○則參與押
    人、打人，涉案情節較重，其二人事後均未坦承全部犯行，欠缺悔過之具體表現
    等一切情狀，分別量處如主文所示之刑。
四、公訴意旨又以：(一)甲○○等人前往癸○○住處，強押庚○○回「企業家檳榔攤」
    時，己○○在外把風，且該次除強押庚○○外，還同時強行將在場之辛○○帶回
    「企業家檳榔攤」，而認甲○○、己○○此部分亦涉犯私行拘禁罪嫌。(二)甲○○
    毆打庚○○之犯行，己○○亦有參與，而認己○○亦涉有普通傷害罪嫌（按：此
    部分起訴書犯罪事實欄係記載「由甲○○『等人』持該店內取得不詳之人所有之
    鋁棒或徒手毆打庚○○」，雖未明確提及己○○亦有參與，然因論罪欄認定己○○就甲○○所犯全部罪名均有共同正犯關係，而未針對傷害罪部分將己○○予以
    排除，自應認起訴書所指傷害庚○○之人，亦包括己○○）。(三)庚○○、丙○○
    受拘禁期間，乙○○指示甲○○「等人」連續於九十一年二月十六日、二月十七
    日，分別逼迫庚○○、丙○○簽發本票，否則以砍斷手腳等加害生命、身體之事
    項施以恐嚇，致庚○○、丙○○不敢不從，而各簽發如事實欄所載本票交給乙○○；復於九十一年二月十六日恐嚇庚○○，指示庚○○打電話給丁○○，要求籌
    措四十萬元，而認甲○○、己○○就乙○○所涉恐嚇取財部分亦有共同正犯關係
    （按：此部分起訴書犯罪事實欄雖未明確提及己○○有參與，惟論罪欄已明確記
    載其犯有刑法第三百四十六條第一項之恐嚇取財罪嫌）。經查：
  (一)己○○否認其有參與強押庚○○或擔任把風之犯行，核與甲○○於本院審理時，
    所供：去癸○○家時，己○○沒有一起去等語相符。而庚○○於警詢及丙○○、
    癸○○於本院審理時，亦一致陳述：當天沒有看見己○○等語。衡諸丙○○前所
    述其曾與庚○○、己○○同住之情，庚○○既曾與己○○同住，當知悉其姓名，
    但庚○○於警詢時，僅指認乙○○及甲○○有參與押人行為，而未同時指認己○○，足見己○○並未有起訴書所載在癸○○住處外把風之事實。至丙○○於偵查
    中，雖曾指稱：乙○○、甲○○去癸○○家中押人時，己○○也有一起去，惟丙○○於本院審理時，已明確表示：當時伊躲起來了，沒有親眼看到庚○○被押走
    過程，也不知道是誰押走庚○○等語（見本院卷第一二六頁）。丙○○於偵查中
    所述，既非陳述自己親身經歷，顯無從採為認定己○○確有共同前往癸○○住處
    並擔任把風工作之依據。另關於起訴書所載強押辛○○部分，因卷內並無辛○○
    之報案紀錄或相關筆錄，顯示案發後辛○○未曾出面指控遭人非法剝奪自由或拘
    禁。因此，縱使甲○○等人有同時將辛○○帶回「企業家檳榔攤」之事實，亦無
    法據以判斷是否違反辛○○之意願，自不得逕認甲○○此部分行為，亦構成私行
    拘禁罪。然甲○○、己○○該部分縱使成立犯罪，與右揭論罪科刑之私行拘禁罪
    間，亦有繼續犯之實質上一罪關係（起訴書所載己○○參與強押庚○○部分）或
    想像競合犯之裁判上一罪關係（起訴書所載甲○○、己○○強押辛○○部分），
    爰不另為無罪諭知。
  (二)己○○否認其有參與毆打庚○○之犯行，核與甲○○於本院審理時，所述：毆打
    庚○○的人，是伊與「阿全」、「阿彬」等語相符，且庚○○於警詢時，僅指稱
    當日係遭甲○○及不知名男子毆打，完全未提及己○○有參與傷害之情事。此外
    卷內亦無其他證據足以證明己○○就傷害庚○○部分，與甲○○有何犯意聯絡或
    行為分擔，尚難認定己○○有傷害庚○○之行為。惟己○○縱有傷害庚○○之事
    實，與右揭論罪科刑之私行拘禁罪間，亦有牽連犯之裁判上一罪關係，爰不另為
    無罪諭知。
  (三)甲○○、己○○皆否認有依乙○○指示恐嚇丙○○、庚○○簽發本票，或打電話
    向丁○○要求籌措四十萬元之事實。庚○○於警詢時，對於被恐嚇簽發本票或打
    電話籌錢之過程，僅稱：「他們：：強迫我簽下五張八萬元本票」、「我有打電
    話給我女朋友：：籌錢，另一名歹徒並告知我女朋友若不交出錢要我死得很難看
    」，並未明確指出究竟被何人恐嚇；另證人丁○○（下稱丁○○）於警詢時，係
    稱：「我於九十二年二月十六日十三時左右：：接獲我男朋友打回來的電話，說
    他遭人強押住，叫我立即帶四十萬元下來臺中市，對方才要放人。第二通電話於
    十三時三十分打來，說我錢準備好了沒，叫我務必要在十五時前將錢送至臺中市
    ，否則要讓我男朋友死得很難看。第三通電話於十四時三十分打來，問我目前在
    哪裡，我就回答還在籌錢中。第四通電話對方於十五時三十分打過來時，我聽到
    電話的另一頭我男朋友哭得很悽慘，對方就說你到底要不要將錢送過來，我回答
    他說我真的沒錢，對方就罵了一句話掛了電話：：對方又說叫我先將庚○○的證
    件拿到臺中市給他，他要用庚○○作人頭向法院購買法拍屋及申請銀行信用貸款
    」等語。由於丁○○與乙○○等人並不相識，故其於警詢時，對於打電話恐嚇之
    歹徒，均以「對方」稱呼，亦無從以此辨識究竟是何人。而依現有證據即丙○○
    於本院審理時，所稱：「後來我被乙○○帶去二樓談條件，他叫我一定要辦貸款
    不要再跑出去，說我如果不辦的話要找我家麻煩，後來我簽發二張本票，面額各
    三萬元」、「我有聽到乙○○叫庚○○打電話給女友叫女友準備四十萬元，庚○○有打電話說他發生車禍對方要求賠償四十萬元，這些藉口是乙○○教庚○○這
    樣講的」、「庚○○有告訴我乙○○也是用同樣理由叫他簽四十萬元本票」等語
    （見本院卷第一二八至一三○頁），僅能證實乙○○有恐嚇庚○○、丙○○簽發
    本票及打電話向丁○○恐嚇取財之事實，不能證明甲○○、己○○亦參與該等恐
    嚇取財犯行。然公訴意旨既認甲○○、己○○所涉恐嚇取財罪嫌，與起訴成罪之
    私行拘禁罪間，有牽連犯之裁判上一罪關係，爰不另為無罪諭知。
乙、無罪部分
一、公訴意旨另以：被告壬○○（下稱壬○○）就乙○○私行拘禁庚○○、辛○○、
    丙○○，傷害庚○○（按：此部分起訴書犯罪事實欄係記載「由甲○○『等人』
    持該店內取得不詳之人所有之鋁棒或徒手毆打庚○○」，雖未明確提及壬○○亦
有參與，然因論罪欄認定壬○○就甲○○所犯全部罪名均有共同正犯關係，而未
    針對傷害罪部分將壬○○予以排除，自應認起訴書所指傷害庚○○之人，亦包括
    壬○○），恐嚇庚○○、丙○○簽發本票，及恐嚇丁○○交付四十萬元（按：此
    部分起訴書犯罪事實欄雖未明確提及壬○○亦有參與，惟論罪欄已明確記載其犯
    有刑法第三百四十六條第一項之恐嚇取財罪嫌）等犯罪事實，與乙○○有犯意聯
    絡及行為分擔，而認壬○○涉有私行拘禁、恐嚇取財等罪嫌。
二、按犯罪事實應依證據認定之，無證據不得認定犯罪事實；不能證明被告犯罪者，
    應諭知無罪之判決，刑事訴訟法第一百五十四條第二項、第三百零一條第一項分
    別定有明文。其次，告訴人之告訴，係以使被告受刑事訴追為目的，是其陳述是
    否與事實相符，仍應調查其他證據以資審認，最高法院五十二年台上字第一三○○號著有判例足資參照。再者，認定不利於被告之事實，須依積極證據，苟積極
    證據不足為不利於被告事實之認定時，即應為有利於被告之認定，更不必有何有
    利之證據，亦有最高法院三十年上字第八一六號判例意旨可循。
三、公訴人認壬○○涉犯上開罪嫌，無非以丙○○之指訴，己○○所述曾在「企業家
    檳榔攤」見過並因此認識壬○○，及甲○○所述「阿彬」有參與私行拘禁犯行為
    其論據。訊之壬○○堅決否認有何私行拘禁、傷害、恐嚇取財犯行，辯稱：九十
    一年二月十五日，伊開車載伊舅舅乙○○到癸○○住處外，之後伊就開車離開，
    並未參與任何押人、打人或恐嚇取財行為等語。
四、經查：
  (一)關於壬○○之犯罪事實，起訴書僅於第三頁第八至十一行敘及「乙○○：：夥同
    甲○○、己○○、壬○○及真實姓名、年籍不詳綽號『阿全』之成年男子，基於
    概括犯意聯絡，共乘計程車前往臺中市○○○路四○八號癸○○住處，由己○○
    在外把風，其他四人進入癸○○住處強押辛○○及庚○○（按：依照甲○○及壬○○共同陳述，當日乙○○係乘坐壬○○所駕駛之車至癸○○住處）」，至後續
    傷害庚○○、拘禁丙○○及恐嚇取財等犯罪事實，起訴書犯罪事實欄係記載「由
    甲○○『等人』持該店內取得不詳之人所有之鋁棒或徒手毆打庚○○」、「乙○○：：指示甲○○『等人』持前開鋁棒或徒手圍毆丙○○：：由己○○負責看守
    」、「乙○○：：指示甲○○『等人』連續於二月十六日及二月十七日分別逼迫
    庚○○及丙○○簽發本票：：致其等不敢不從分別簽發：：本票交給乙○○：：
    又於二月十六日恐嚇庚○○，指示其打電話給其女友丁○○要求籌措四十萬元」
    。依照起訴書犯罪事實欄之記載，並無法看出在傷害庚○○、拘禁丙○○及恐嚇
    取財方面，壬○○有分擔犯罪行為之一部分（實施共同正犯），或其與他人有事
    前犯意聯絡，而推由他人下手實施（同謀共同正犯）之情形。又關於認定壬○○
    犯罪之證據，起訴書係於第六頁第十三至十五行提及「壬○○亦參與強押庚○○
    之事實，亦經丙○○指訴明確：：且己○○亦具結認識壬○○並且在企業家檳榔
    攤見過壬○○：：甲○○自始至終皆指稱『阿彬』有參與妨害自由犯行」，可見
    檢察官係以丙○○、己○○、甲○○之供述作為壬○○涉嫌犯罪之證據。惟姑不
    論該等證據之證明力如何，但就證據與待證事實之關連性而言，該等證據均僅與
    壬○○是否有參與強押庚○○此一事實有關，而與壬○○是否有傷害庚○○、拘
    禁丙○○及恐嚇取財等事實全然無涉，故檢察官顯然係以壬○○參與強押庚○○
    之事實為基礎，進而推論壬○○亦有參與傷害庚○○、拘禁丙○○及恐嚇取財等
    犯行。因此，調查證據之結果，倘認壬○○並未參與強押庚○○之犯行，由於據
    以推論之前提事實已不存在，在公訴人別無舉證之情形下，自應認定壬○○並無
    參與傷害庚○○、拘禁丙○○及恐嚇取財犯罪。
  (二)乙○○為壬○○之舅舅一情，業據其二人共同供明在卷，乙○○與壬○○既具有
    親戚關係，則壬○○出現在乙○○所經營之檳榔攤，衡情應無任何特殊或可疑之
    處，自難憑己○○所述其曾在「企業家檳榔攤」見過並因此認識壬○○等語，即
    遽斷定壬○○就乙○○之犯罪行為，具有犯意聯絡或行為分擔。
  (二)甲○○自警詢、偵查迄本院審理時，固均承認有與「阿全」、「阿彬」共同前往
    癸○○住處將庚○○帶回「企業家檳榔攤」予以毆打之事實，惟甲○○於警詢時
    ，曾供稱：不曉得「阿彬」真實姓名（同上偵卷第一二頁）；偵查中經檢察官提
    示壬○○照片，詢以「阿彬」是否即壬○○，亦答覆：「我不知道」（同上偵卷
    第二二二頁），顯無從以此推斷甲○○所稱「阿彬」者，即為壬○○。加以甲○○於本院審理時，已明確表示：「阿彬」是黃文彬，不是壬○○（見本院卷第一
    三五頁），而卷內亦無證據可資證明甲○○此部分供述不實，自應認甲○○所稱
    與其共同押解、毆打庚○○之「阿彬」，另有他人，而非檢察官所起訴之壬○○
    。
  (三)至丙○○於偵查中，固曾指稱：乙○○、甲○○去押庚○○時，壬○○在樓下等
    ，壬○○也有參與。惟依丙○○於本院審理時所述：「（當天有誰去癸○○那裡
    押人？）我不知道，但是癸○○告訴我當天有四、五個人來，他跟我形容的樣子
    應該是乙○○跟甲○○（按：癸○○於本院審理時否認其曾向丙○○描述帶走庚○○者之長相）：：我沒有親眼看見庚○○：：被押走過程」（見本院卷第一二
    六頁）、「（押：：庚○○的人是乙○○、己○○、甲○○、壬○○？）這是我
    聽庚○○講的（按：庚○○於警詢時，僅指訴遭乙○○、甲○○強押回『企業家
    檳榔攤』，完全未提及己○○、壬○○姓名），當時我躲起來」（見本院卷第一
    三三、一三四頁），可見當時丙○○因急於躲避，致未親眼見到庚○○被押走過
    程，亦未見到究竟何人押走庚○○。丙○○前開說詞，既非本於親身經歷所為之
    陳述，即無從採為認定壬○○亦有參與押解庚○○犯行之憑據。
  (四)依照上開說明，公訴人所舉證據尚不足證明壬○○有與乙○○、甲○○共同強押
    庚○○之事實，自不得以此為基礎，進一步推論壬○○有傷害庚○○、拘禁丙○○或恐嚇取財之事實。
五、綜上所述，依公訴人所舉證據，尚無法使本院產生壬○○有與乙○○共同從事私
    行拘禁、傷害、恐嚇取財等犯罪之確信。此外，復查無其他積極證據足以證明壬○○確有公訴人所指該等犯行，不能證明壬○○犯罪，依法應諭知無罪之判決。
據上論斷，應依刑事訴訟法第二百九十九條第一項前段、第三百零一條第一項，刑法
第二十八條、第五十六條、第二百七十七條第一項、第三百零二條第一項、第五十五
條、第四十七條，罰金罰鍰提高標準條例第一條前段，判決如主文。
本案經檢察官戊○○到庭執行職務。
中      華      民      國      九十三      年      七      月    九    日
                            臺灣臺中地方法院刑事第四庭
                                    審判長法  官  張 靜 琪
                                          法  官  賴 妙 雲
                                          法  官  羅 智 文
右正本證明與原本無異。
如不服本判決，應於判決送達後十日內向本院提出上訴狀，上訴於臺灣高等法院臺中
分院( 須附繕本 )。
                                          書記官
中      華      民      國      九十三      年      七      月    十四  日
附錄論罪科刑法條
刑法第二百七十七條第一項
傷害人之身體或健康者，處三年以下有期徒刑、拘役或一千元以下罰金。
刑法第三百零二條第一項
私行拘禁或以其他非法方法，剝奪人之行動自由者，處五年以下有期徒刑、拘役或三
百元以下罰金。
